【裁判字號】    96,易,3734
【裁判日期】    970526
【裁判案由】    誣告
【裁判全文】
臺灣板橋地方法院刑事判決              96年度易字第3734號
公  訴  人  臺灣板橋地方法院檢察署檢察官
被      告  乙○○
上列被告因誣告案件，經檢察官聲請簡易判決處刑（聲請案號：
95年度偵字第22002 號），本院認不宜逕以簡易判決處刑，改依
通常程序審理，判決如下：
    主  文
乙○○無罪。
    理  由
一、公訴意旨以：被告乙○○明知其所持有由丙○○簽發，以國
    泰世華商業銀行東門分行為付款人、票號NC0000000 號、面
    額新臺幣（下同）十五萬元、票載發票日為民國九十五年六
    月九日之支票乙紙，業於九十五年五月九日下午一時許，在
    臺北縣板橋市○○路○ 段50巷81號前交付予甲○○，以調取
    現金，並未遺失，竟於九十五年六月六日，至臺北市○○路
    ○ 段277 號國泰世華商業銀行東門分行辦理掛失止付，填寫
    遺失票據申報書，偽稱該支票已於不詳時地遺失，請求警察
    局協助偵查侵占遺失物罪嫌，而向該管公務員謊報遺失，未
    指定犯人而向該管公務員誣告犯罪。嗣經甲○○於九十五年
    五月二十日下午五時許，在桃園縣中壢市某觀光夜市將該支
    票交付予不知情之謝漢霖（甲○○所涉侵占部分，本署另案
    偵辦），而由謝漢霖於九十五年六月九日前往合作金庫銀行
    平鎮分行提示遭退票，始查知上情。因認被告涉犯刑法第一
    百七十一條第一項之未指定犯人誣告罪嫌等語。
二、按犯罪事實應依證據認定之，無證據不得認定犯罪事實，又
    不能證明被告犯罪者，應諭知無罪之判決，刑事訴訟法第一
    百五十四條第二項、第三百零一條第一項分別定有明文；次
    按認定犯罪事實，須依證據，而所謂證據，係指合法之積極
    證據就犯罪事實能為具體之證明者而言；又認定不利於被告
    之事實，須依積極證據，苟積極證據不足為不利於被告事實
    之認定時，即應為有利於被告之認定，更不必有何有利之證
    據，最高法院三十年上字第八一六號著有判例。
三、公訴人認被告乙○○犯未指定犯人誣告罪，無非係以被告於
    警詢、偵查中之供述、證人謝漢霖於警詢中之證述、證人陸
    姿伶於偵查中之證述及臺灣大哥大門號0000000000號基本資
    料查詢結果、遺失票據申報書、票據掛失止付通知書、掛失
    止付票據提示人資料查報表等資為論據。訊據被告固承認有
    拿系爭支票向甲○○調現，及於上開時間與丙○○一起至國
    泰世華商業銀行東門分行就系爭支票辦理掛失止付等事實，
    惟堅決否認有何未指定犯人誣告犯行，辯稱伊是幫丙○○拿
    系爭支票向甲○○調現十五萬元，並約定二、三天後取款，
    惟甲○○並沒有依限交付現款，伊一直在找甲○○，後來甲○○在電話中說系爭支票已遺失了，伊告訴丙○○後，兩個
    人一起至國泰世華商業銀行東門分行詢問，是銀行的人說票
    掉了要報遺失等語。
四、經查：
    (一)被告於九十五年六月六日至國泰世華商業銀行東門分行就
      系爭支票申報遺失一節，為被告所自承，並有掛失止付票
      據提示人資料查報表、票據掛失止付通知書、遺失票據申
      報書等附卷可稽，堪信真實。
    (二)系爭支票係甲○○於九十五年五月二十日交付予謝漢霖，
      用以供其向謝漢霖借款擔保之用，而謝漢霖於九十五年五
      月二十六日持該票向合作金庫平鎮分行提示，嗣於同年六
      月九日因該支票存款帳戶存款不足及該支票業經掛失止付
      而退票之事實，業據謝漢霖於警詢中指述明確（詳95年度
      偵字第16054 號偵查卷第17、18頁），並有系爭支票正、
      反面影本及退票理由單影本在卷可查，應堪信實。惟依謝
      漢霖之指述，僅能證明系爭支票確由甲○○為供借款之擔
      保而交付予謝漢霖之事實，惟尚不能證明被告於就系爭支
      票申報掛失止付前即知悉甲○○將系爭支票交付他人，並
      未遺失之事實。
    (三)被告於警詢中供稱是丙○○開立系爭支票請伊幫他以票換
      貼現金，之後伊將系爭支票拿去向甲○○調現，惟甲○○
      收了票後未貼現，並用各種理由推托，遲遲不貼現，也不
      歸還支票，伊出面找甲○○，但只有電話連絡上甲○○，
      最後甲○○說系爭支票遺失，所以伊才會申報遺失等語（
      詳95年度偵字第16054 號偵查卷第5 、6 頁）；於偵查中
      供述當時伊是拿系爭支票向甲○○調現，之後伊一直去找
      他，他一直拖，最後是甲○○說支票不見了，後來伊就找
      不到甲○○，伊根本不知道甲○○在騙伊，是後來才知道
      甲○○把支票拿去提示等語（詳95年度偵字第22002 號偵
      查卷第4 、22頁），被告自警詢、偵查迄本院審理時所供
      情節先後一致，均稱係甲○○告知伊系爭支票已遺失。
    (四)證人丙○○於本院審理時結證稱伊開立系爭支票交給被告
      ，請被告幫伊調現，伊知道被告將票拿去向甲○○調現，
      但後來沒有調到現金，票交給甲○○一個多禮拜後，甲○○還是沒有給錢，伊很擔心，所以一直打電話找甲○○，
      甲○○一下說票在代書那裡，一下說票在哪邊的，後來被
      告說甲○○在最後一通電話中說支票掉了，伊會擔心，伊
      才找被告一起去國泰世華商業銀行東門分行詢問支票掉了
      該如何處理，是銀行櫃台小姐說票掉了就申報遺失等語（
      詳本院九十七年五月五日審判筆錄），核與被告自警詢、
      偵查迄本院審理時所供情節大致相符，而甲○○確實已逃
      匿無蹤，其所涉本案系爭支票之侵占案件，業經臺灣板橋
      地方法院檢察署檢察官提起公訴，嗣經本院移轉由臺灣桃
      園地方法院審理，由該院通緝中之事實，有臺灣高等法院
      被告全國前案紀錄表在卷為憑，堪認被告與證人丙○○所
      稱系爭支票是用以向甲○○調現，惟甲○○於收受系爭支
      票後即避不見面一節屬實。
    (五)而被告於警詢中所稱甲○○之使用電話為0000000000號，
      查該門號之申裝人確為甲○○無誤，且因欠費而遭拆機，
      此有臺灣大哥大資料查詢單一紙附於偵查卷可稽（詳95年
      度偵字第22002 號偵查卷第20頁），顯見被告前開所供之
      後找不到甲○○等情，亦非無據。至案外人陸姿伶為上開
      門號之前一個申裝人，有上開查詢單一紙為憑，而證人陸
      姿伶於偵查中證稱曾經辦過0000000000號電話，之後換新
      號碼就沒有再使用等語（詳同上偵卷第24頁），其證述情
      節亦不能證明被告於為本件申報掛失止付票據前即知悉甲○○已將系爭支票交付予他人，並未遺失。
    (六)被告始終堅詞係甲○○告知伊系爭支票已遺失，伊才會辦
      理掛失止付，且核與證人丙○○之前開證述情節相符，其
      供述已非全然無憑，而甲○○為本案之關鍵證人，惟甲○○經本院四次合法通知暨一次拘提，均未能到庭，且系爭
      支票確係其交付予案外人謝漢霖用以供其本人借貸之用，
      事後卻又避不見面，顯見其確有不法之意圖而隱避之，則
      被告辯稱甲○○曾告知伊系爭支票已遺失一節，尚非無據
      。是本件自難僅以被告以系爭支票向甲○○調現，而事後
      向國泰世華商業銀行東門分行就系爭支票辦理掛失止付一
      節，遽認其有未指定犯人誣告之主觀犯意。
五、綜上所述，本院綜合卷證資料，對於公訴意旨所指被告犯未
    指定犯人誣告罪之犯行，客觀上既尚未達於通常一般人均不
    致有所懷疑，而得確信其犯罪事實之程度，依「罪證有疑，
    利於被告」之法則，即應作有利於被告之認定。此外，復查
    無其他積極證據足資證明被告有何公訴人所指之犯行，既不
    能證明被告犯罪，依法應為無罪之諭知。
據上論斷，應依刑事訴訟法第四百五十二條、第三百零一條第一
項，判決如主文。
本件經檢察官鄭潔如到庭執行職務。
中    華    民    國    97    年    5     月    26    日
                  刑事第十七庭  法  官 李幼妃
以上正本證明與原本無異
如不服本判決，應於判決送達後10日內敘明上訴理由，向本院提
出上訴狀（應附繕本），上訴於臺灣高等法院。
                                書記官  黃頌棻
中    華    民    國    97    年    5     月    26    日


司法院資訊處製作；財團法人民間司法改革基金會備份。
